臺灣臺南地方法院民事裁定　　　　　 100年度監宣字第244號
聲　請　人　黃福清
上列聲請人聲請監護宣告事件，本院裁定如下：
    主      文
宣告黃泰勳（男、民國○○年○月○○日生、身分證統一編號：Ｚ0000
00000號）為受監護宣告之人。
選定黃福清（男、民國○○年○月○日生、身分證統一編號：Ｚ00000
0000號）為受監護宣告之人之監護人。
指定黃美鈴（女、民國○○年○月○○日生、身分證統一編號：Ｚ0000
00000號）為會同開具財產清冊之人。
聲請程序費用新臺幣壹仟元由受監護宣告之人黃泰勳負擔。
    理      由
一、本件聲請意旨略以：聲請人黃福清係黃泰勳之父親，黃泰勳
    於民國75年7月1日因極重度智障，致不能為意思表示或受意
    思表示，或不能辨識其意思表示之效果。為此，聲請人爰依
    法聲請鈞院對黃泰勳為監護之宣告，並請求鈞院選任聲請人
    擔任黃泰勳之監護人，指定黃美鈴擔任會同開具財產清冊之
    人等語。
二、按對於因精神障礙或其他心智缺陷，致不能為意思表示或受
    意思表示，或不能辨識其意思表示之效果者，法院得因本人
    、配偶、四親等內之親屬、最近一年有同居事實之其他親屬
    、檢察官、主管機關或社會福利機構之聲請，為監護之宣告
    ，民法第14條第1項定有明文。經查：
（一）聲請人為黃泰勳之父親，此有聲請人提出之戶籍謄本1件
      在卷可佐，依上開規定，本件聲請人聲請本院對黃泰勳為
      監護之宣告，自屬有據。
（二）再者，黃泰勳為極重度智障之事實，業據聲請人提出中華
      民國障礙手冊及國立成功大學醫學院附設醫院診斷證明書
      等影本各1件在卷可佐，復經鑑定人即財團法人臺灣省私
      立臺南仁愛之家附設精神療養院施仁雄醫師鑑定結果：「
      一般醫學檢查：個案意識呈呆滯狀態，對問話無法回答，
      除簡易、進食、大小便外，均需別人協助。精神檢查方面
      ：個案的注意力、判斷能力、對人、時、地的定向感、記
      憶能力、計算能力及抽象思考能力均有明顯缺失。並有因
      心智缺陷，致不能為意思表示或受意思表示，或不能辨識
      其意思表示之效果者。基於受鑑定人有智能障礙之其他心
      智缺陷，致不能為意思表示或受意思表示、不能辨識其意
      思表示之效果，且接受治療後回復可能性甚低，因而不能
      管理自己財產。」等情，此有本院民國100年12月7日監護
      宣告訊問筆錄及精神鑑定報告書各1份在卷可稽。
（三）基上，顯見依黃泰勳之現況，已因心智缺陷致不能為意思
      表示或受意思表示、不能辨識其意思表示之效果，核與民
      法第14條第1項得為監護之宣告之規定相符，故聲請人聲
      請本院對黃泰勳為監護之宣告為有理由，應予准許，爰裁
      定如主文第1項所示。
三、復按法院為監護之宣告時，應依職權就配偶、四親等內之親
    屬、最近一年有同居事實之其他親屬、主管機關、社會福利
    機構或其他適當之人選定一人或數人為監護人，並同時指定
    會同開具財產清冊之人；法院為前項選定及指定前，得命主
    管機關或社會福利機構進行訪視，提出調查報告及建議，監
    護之聲請人或利害關係人亦得提出相關資料或證據，供法院
    斟酌；法院選定監護人時，應依受監護宣告之人之最佳利益
    ，優先考量受監護宣告之人之意見，審酌一切情狀，並注意
    下列事項：(一)受監護宣告之人之身心狀態與生活及財產狀況
    。(二)受監護宣告之人與其配偶、子女或其他共同生活之人間
    之情感狀況。(三)監護人之職業、經歷、意見及其與受監護宣
    告之人之利害關係。(四)法人為監護人時，其事業之種類與內
    容，法人及其代表人與受監護宣告之人之利害關係。民法第
    1111條、第1111條之1定有明文。經查：
（一）本件受監護宣告之人黃泰勳未婚，其母已歿，目前親屬有
      其父即聲請人黃福清、其大姐黃素珍、二姐黃珮婕、三姐
      黃美鈴、四姐黃千芬等人一節，業據聲請人提出親屬系統
      表1件及戶口名簿影本3件在卷可稽，本院審之受監護宣告
      之人之監護較為特殊，除監護人負有護養療治受監護宣告
      人之義務，且監護人其工作須時常為之，故需具有相當體
      力等客觀當條件才能盡其義務，稽之本件受監護宣告之人
      黃泰勳之胞姐4人中已有3人另組家庭，不足以勝任監護人
      一職，而另1人雖未出嫁，然亦難負擔此養護療治受監護
      宣告之人黃泰勳之繁重工作，另審之受監護宣告人黃泰勳
      與其父親即聲請人黃福清同住，平日皆由其照顧受監護宣
      告之人黃泰勳等情，本院認由聲請人黃福清擔任受監護宣
      告之人黃泰勳之監護人，最能符合受監護宣告之人之最佳
      利益，爰選定聲請人黃福清為監護人。
（二）另揆諸民法第1111條第1項法院指定會同監護人開具財產
      清冊之人之立法理由，係為在選定監護人時，應同時指定
      會同開具財產清冊之人，以實施監督之目的，準此，本院
      既已選定聲請人黃福清為受監護宣告之人黃泰勳之監護人
      ，自有依上揭規定指定會同開具財產清冊之人之必要。本
      院審之黃美鈴同意擔任受監護宣告之人黃泰勳之會同開具
      財產清冊之人，此有同意書1件在卷可稽，衡情黃美鈴既
      為受監護宣告之人黃泰勳之胞姐，經指定為本件會同開具
      財產清冊之人後，應會本於受監護宣告之人黃泰勳之最佳
      利益，與監護人共同開具財產清冊。從而，爰依民法第11
      11條第1項規定，指定黃美鈴為本件監護宣告事件之會同
      開具財產清冊之人，以利本件監護事宜之執行。
四、依民事訴訟法第608條第1項，裁定如主文。
中    華    民    國   100    年    12    月    8     日
                  家事法庭法  官  楊佳祥
以上正本係照原本作成。
如不服本裁定，關於選定監護人及指定會同開具財產清冊之人等
部分，應於送達後十日內向本院提出抗告狀，並繳納抗告費新臺
幣1,000元；其餘關於宣告監護之部分，不得抗告。
中    華    民    國   100    年    12    月    8     日
                          書記官  葉芳如